臺灣桃園地方法院刑事判決
 111年度審訴字第302號
公  訴  人  臺灣桃園地方檢察署檢察官
被      告  呂王生

                    住○○市○里區○○里00鄰○○路0段000號0樓

上列被告因違反森林法等案件，經檢察官提起公訴（110年度偵
緝字第1728號），被告於準備程序中就被訴事實為有罪之陳述，
經告知簡式審判程序之旨，並聽取公訴人及被告之意見後，由本
院合議庭裁定由受命法官獨任進行簡式審判程序，判決如下：
    主      文
呂王生犯水土保持法第三十二條第一項之非法占用致水土流失罪
，處有期徒刑陸月，如易科罰金，以新臺幣壹仟元折算壹日。
    事實及理由
一、本件犯罪事實及證據，除證據部分補充「被告呂王生於本院
    準備程序及審理中之自白」外，其餘均引用檢察官起訴書之
    記載（如附件）。
二、論罪科刑：
（一）水土保持法第32條第1項之罪，以「在公有或私人山坡地
      或國、公有林區或他人私有林區內未經同意擅自墾殖、占
      用或從事同法第8條第1項第2款至第5款之開發、經營或使
      用，致生水土流失或毀損水土保持之處理與維護設施」為
      成立要件，該條之規定雖重在山坡地或林區內水土保持之
      處理與維護，但亦含有竊佔罪之性質，以未經土地所有權
      人同意，擅自墾殖、占用或開發、經營、使用為必要，本
      質上為竊佔罪之特別規定（最高法院98年度台上字第5782
      號判決意旨參照）。則1行為而該當於水土保持法第32條
      、森林法第51條、刑法第320條第2項竊佔罪等相關刑罰罰
      則，此法規競合現象，自僅構成單純一罪，應依法規競合
      之特別關係法理，優先適用水土保持法第32條之規定論處
      （最高法院96年度台上字第1498號判決意旨參照）。
（二）核被告所為，係犯水土保持法第32條第1項之非法占用致
      水土流失罪。
（三）審酌被告無視自然生態環境之保育，未經林務局之同意，
      亦未擬具水土保持計畫送請主管機關核定，即擅自占用本
      案土地堆積土石，致生水土流失，已對山坡地水土資源之
      保育、確保水源涵養及自然資源之永續利用等保護法益形
      成具體損害，所為誠屬不該，惟念及被告坦承犯行，併考
      量被告犯罪動機、目的、手段、占用面積及占用期間及現
      在工地打工之生活狀況等一切情狀，量處如主文所示之刑
      ，併諭知易科罰金之折算標準。
據上論斷，應依刑事訴訟法第273條之1第1項、第299條第1項前
段、第310條之2、第454條，判決如主文。
本案經檢察官董諭到庭執行職務。
中    華    民    國   111    年    5     月    26    日
                       刑事審查庭  法  官  李佳穎
以上正本證明與原本無異。
如不服本判決應於收受判決後20日內向本院提出上訴書狀，並應
敘述具體理由。其未敘述上訴理由者，應於上訴期間屆滿後20日
內向本院補提理由書(均須按他造當事人之人數附繕本)「切勿逕
送上級法院」。 
                                   書記官  陳泳儐
中    華    民    國   111    年    5     月    27    日
附本件論罪科刑依據之法條：
水土保持法第32條
在公有或私人山坡地或國、公有林區或他人私有林區內未經同意
擅自墾殖、占用或從事第8條第1項第2款至第5款之開發、經營或
使用，致生水土流失或毀損水土保持之處理與維護設施者，處六
個月以上5年以下有期徒刑，得併科新台幣60萬元以下罰金。但
其情節輕微，顯可憫恕者，得減輕或免除其刑。
前項情形致釀成災害者，加重其刑至二分之一；因而致人於死者
，處5年以上12年以下有期徒刑，得併科新台幣1百萬元以下罰金
；致重傷者，處3年以上10年以下有期徒刑，得併科新台幣80萬
元以下罰金。
因過失犯第1項之罪致釀成災害者，處1年以下有期徒刑，得併科
新臺幣60萬元以下罰金。
第1項未遂犯罰之。
犯本條之罰者，其墾殖物、工作物、施工材料及所使用之機具沒
收之。
附件：
臺灣桃園地方檢察署檢察官起訴書
                                   110年度偵緝字第1728號
　　被　　　告　呂王生　男　52歲（民國00年0月00日生）
　　　　　　　　　　　　住○○市○里區○○里00鄰○○路0
　　　　　　　　　　　　　段000號4樓
　　　　　　　　　　　　國民身分證統一編號：Z000000000號
上列被告因水土保持法案件，已經偵查終結，認應提起公訴，茲
將犯罪事實及證據並所犯法條分敘如下：
　　　　犯罪事實
一、呂王生明知行政院農業委員會林務局新竹林區管理處（下稱
    新竹林管處）管理之桃園市○○區○○段00○00○00○00地號土地
    （下稱本案土地）為國有保安林區，欲從事開挖整地、堆積
    土石，應先擬具水土保持計畫並送請主管機關核定，且應經
    土地所有人之同意，否則不得擅自占用或堆積土石，竟基於
    違反水土保持法之犯意，未徵得新竹林管處同意，亦未先擬
    具水土保持計畫報請主管機關核准，即於民國109年3月10日
    前某不詳時間，將其承包工程回填所需之土石，堆積於本案
    土地，以此方式占用本案土地0.14公頃(桃園市觀音區潭尾
    段22、25共遭占用0.04公頃；同段30、31地號土地則共遭占
    用0.1公頃)，致該處土方坡面裸露，產生沖蝕溝，致生水土
    流失。嗣新竹林區管理處海岸林工作站於109年3月10日，派
    員巡視本案土地，進而查悉上情。
二、案經內政部警政署保安警察第七總隊第五大隊報告偵辦。
　　　　證據並所犯法條
一、證據清單及待證事實：
編號 證據名稱 待證事實 1 被告呂王生於警詢、偵查之供述 坦承於因承包工程需求，將土石堆積於本案土地，將來用作回填使用之事實。 2 新竹林管處技士即證人杜炳賢之指證 證明證人於109年3月10日，巡視本案土地時，發現被告將土石堆積於桃園市○○區○○段00號地號土地及本案土地之事實。 3 森林被害告訴書、本案土地遭堆置砂石照片、正射影像圖各1份 證明本案土地於109年3月10日經巡視發現有被以堆置土石方式占用之情，後於同年月17日由新竹林管處進行測量，確認本案土地被害面積為0.14公頃(桃園市觀音區潭尾段22、25共遭占用0.04公頃；同段30、31地號土地則共遭占用0.1公頃)之事實。 4 桃園市政府水務局110年12月8日桃水坡字第110089417號函暨會勘紀錄1份 證明本案土地現況堆置大量土石方已產生充實現象且坡址未設置截排水設施，有水土流失情形，且現場照片顯示有用開挖土石並用挖土機進行土石篩選、分類之事實。 5 本案土地之土地建物查詢資料4份 證明本案土地為國土保案用地，現由行政院農業委員會林務局管理之事實。 
二、按森林法第51條、水土保持法第32條等規定，就「於他人森
    林或林地內」、「在公有或私人山坡地或國、公有林區或他
    人私有林區內」，擅自墾殖、占用者，均設有刑罰罰則；考
    其立法意旨，均在為保育森林資源，維持森林及山坡地植被
    自然原貌，維護森林及山坡地資源永續利用，及確保水源涵
    養和水土保持等目的，其所保護之法益均為自然資源林木及
    水源之永續經營利用，為單一社會法益；就擅自占用他人土
    地而言，復與108年5月29日修正前刑法第320條第2項之竊佔
    罪要件相當。是上開各該刑罰條文所保護者既為內涵相同之
    單一社會法益，則一行為而該當於上揭森林法、水土保持法
    及刑法竊佔罪等相關刑罰罰則，此即為法規競合現象，自僅
    構成單純一罪，並應依法規競合吸收關係之法理，擇一適用
    水土保持法第32條規定論處。核被告呂王生所為，係違反森
    林法第51條第1項於他人林地內擅自墾殖或占用、水土保持
    法第32條第1項未經同意擅自墾殖未生水土流失及刑法第320
    條第2項竊佔等罪嫌。依特別法優於普通法之法律競合關係
    ，請論以違反水土保持法第32條第1項未經同意擅自墾殖致
    生水土流失罪嫌。
三、依刑事訴訟法第251條第1項提起公訴。
　　此　致
臺灣桃園地方法院
中　　華　　民　　國　 111　　年　　2 　　月　　18　　日
　　　　　　　　　　　　　　　檢　察　官　李  允  煉
                              檢  察  官  蔡  宜  芳　
本件證明與原本無異　　　　　　　　　　　　　　　　　　
中　　華　　民　　國　 111　　年　  2 　　月　   27   日
　                            書  記  官　林  俞  兒
所犯法條：
森林法第51條
於他人森林或林地內，擅自墾殖或占用者，處 6 月以上 5 年以
下有期徒刑，得併科新臺幣 60 萬元以下罰金。
前項情形致釀成災害者，加重其刑至二分之一；因而致人於死者
，處 5 年以上 12 年以下有期徒刑，得併科新臺幣 100 萬元以
下罰金，致重傷者，處 3 年以上 10 年以下有期徒刑，得併科
新臺幣 80 萬元以下罰金。
第 1 項之罪於保安林犯之者，得加重其刑至二分之一。
因過失犯第 1 項之罪致釀成災害者，處 1 年以下有期徒刑，得
併科新臺幣 60 萬元以下罰金。
第 1 項未遂犯罰之。
犯本條之罪者，其供犯罪所用、犯罪預備之物或犯罪所生之物，
不問屬於犯罪行為人與否，沒收之。
水土保持法第32條
在公有或私人山坡地或國、公有林區或他人私有林區內未經同意
擅自墾殖、占用或從事第 8 條第 1 項第 2 款至第 5 款之開發
、經營或使用，致生水土流失或毀損水土保持之處理與維護設施
者，處 6 月以上 5 年以下有期徒刑，得併科新臺幣 60 萬元以
下罰金。但其情節輕微，顯可憫恕者，得減輕或免除其刑。
前項情形致釀成災害者，加重其刑至二分之一；因而致人於死者
，處 5 年以上 12 年以下有期徒刑，得併科新臺幣 100 萬元以
下罰金；致重傷者，處 3 年以上 10 年以下有期徒刑，得併科
新臺幣 80 萬元以下罰金。
因過失犯第 1 項之罪致釀成災害者，處 1 年以下有期徒刑，得
併科新臺幣 60 萬元以下罰金。
第 1 項未遂犯罰之。
犯本條之罪者，其墾殖物、工作物、施工材料及所使用之機具，
不問屬於犯罪行為人與否，沒收之。
中華民國刑法第320條
意圖為自己或第三人不法之所有，而竊取他人之動產者，為竊盜
罪，處 5 年以下有期徒刑、拘役或 50 萬元以下罰金。
意圖為自己或第三人不法之利益，而竊佔他人之不動產者，依前
項之規定處斷。
前二項之未遂犯罰之。